【裁判字號】    98,訴,3618
【裁判日期】    981130
【裁判案由】    搶奪
【裁判全文】
臺灣臺中地方法院刑事判決              98年度訴字第3618號
公  訴  人  臺灣臺中地方法院檢察署檢察官
被      告  乙○○
選任辯護人  陳慧芬律師
上列被告因搶奪案件，經檢察官提起公訴（98年度偵字第17268
號），被告於本院準備程序中就被訴之事實為有罪之陳述，經本
院合議庭裁定由受命法官獨任進行簡式審判程序審理，判決如下
：
    主      文
乙○○共同意圖為自己不法之所有，而搶奪他人之動產，未遂，
處有期徒刑貳月，如易科罰金，以新臺幣壹仟元折算壹日。緩刑
貳年，緩刑期間付保護管束，並向指定之政府機關、政府機構、
行政法人、社區或其他符合公益目的之機構或團體，提供肆拾小
時之義務勞務。
    事實及理由
壹、程序方面
    刑事訴訟法第273條之1第1 項規定除被告所犯為死刑、無期
    徒刑、最輕本刑為3 年以上有期徒刑之罪或高等法院管轄第
    一審案件者外，於審判期日前之程序進行中，被告先就被訴
    事實為有罪之陳述時，審判長得告知被告簡式審判程序之旨
    ，並聽取當事人、代理人、辯護人及輔佐人之意見後，裁定
    進行簡式審判程序。查本案被告乙○○被訴搶奪案件，非前
    開不得進行簡式審判程序之案件，經被告於本院審理時就被
    訴之事實為有罪之陳述，且經本院告知被告簡式審判程序之
    旨，聽取被告及檢察官之意見後，爰依刑事訴訟法第273 條
    之1第1項規定裁定改依簡式審判程序審判之，先予敘明。
貳、實體方面
一、犯罪事實：
  (一)乙○○係重度聽障人士，於民國98年6 月間，透過網際網路
    聊天室結識真實姓名年籍不詳綽號「酷弟」（下稱「酷弟」
    ）之成年男子，之後「酷弟」再引薦真實姓名年籍不詳綽號
    「大哥」（下稱「大哥」）之成年男子給乙○○認識（「酷
    弟」、「大哥」涉嫌共同搶奪部分，另行簽分偵辦）。乙○
    ○、「酷弟」及「大哥」共同意圖為自己不法所有之犯意聯
    絡，於98年6月30日凌晨4時許，由乙○○騎乘不知情之其父
    蔡富祥所有之車牌號碼570-DQD 號重型機車，「酷弟」及「
    大哥」則共同駕駛車牌號碼不詳之自用小客車尾隨其後，一
    同至臺中縣龍井鄉東園巷附近物色行搶目標，隨即在臺中縣
    市龍井鄉東園巷35號前發現落單之大學女子甲○○，「酷弟
    」及「大哥」遂指示乙○○動手行搶，乙○○騎乘上開機車
    靠近甲○○，趁其不備，徒手搶奪甲○○左手手臂上價值約
    新臺幣（下同）300元之黑色手提包1個（業經發還甲○○）
    而著手搶奪行為，惟因雙方發生拉扯，乙○○重心不穩致人
    車倒地而未得逞，乙○○隨即遭路人當場制伏並報警處理，
    經警循線查悉上情。
  (二)案經臺中縣警察局烏日分局報告臺灣臺中地方法院檢察署檢
    察官偵查起訴。
二、上開犯罪事實，業據被告乙○○於警詢時、偵查中及本院審
    理時均坦承不諱，核與證人即被害人甲○○、目擊證人廖顯
    淯於警詢時證述情節相符，並有扣押筆錄、扣押物品目錄表
    、贓物認領保管單、刑案現場繪製圖各1份及現場照片3張、
    扣押物品照片1 張存卷可佐，足認被告之任意性自白均核與
    事實相符。本案事證明確，被告犯行堪以認定，應依法論處
    。
三、核被告乙○○所為，係犯刑法第325 條第3項、第1項之搶奪
    未遂罪。被告與「酷弟」、「大哥」就上開搶奪犯行，有犯
    意聯絡及行為分擔，為共同正犯。而被告著手如犯罪事實欄
    所示之搶奪行為，但未發生犯罪之結果而未遂，應依刑法第
    25條第2 項規定，按既遂犯之刑減輕之。又被告係瘖啞人，
    無法發展正常之語言溝通，被告於本院審理時，亦僅能與專
    業手語人士以手語交談之方式，始能應訊陳述，被告確屬瘖
    啞人無訛，並有中華民國身心障礙殘障手冊影本1 紙在卷可
    稽，依刑法第20條規定，遞減輕其刑。爰審酌被告係瘖啞人
    ，因誤交朋友致一時短於思慮，而與「酷弟」、「大哥」共
    同為上開搶奪犯行，缺乏對他人財產權須予以尊重之觀念，
    惟衡酌被害人所損失之財物程度，被告犯後於警詢、偵查中
    及本院審理中均坦承犯行，犯罪後態度尚稱良好，及被告之
    犯罪之目的、手段及智識程度等一切情狀，量處如主文所示
    之刑，並諭知易科罰金之折算標準，以資儆懲。又被告前未
    曾受有期徒刑以上刑之宣告，有臺灣高等法院被告前案紀錄
    表在卷可參，又係瘖啞人經此教訓，應知惕勵，信無再犯之
    虞，因認被告所受宣告之刑，以暫不執行為適當，爰依刑法
    第74條第1項第1款規定，併予宣告緩刑2 年，以啟自新。惟
    被告犯本件搶奪案件，守法觀念尚有不足，為使其等於緩刑
    期間內，仍深知戒惕，避免緩刑之宣告遭撤銷，且導正其行
    為與法治之觀念，爰併宣告其於緩刑期間內，向指定之政府
    機關、政府機構、行政法人、社區或其他符合公益目的之機
    構或團體，提供40小時之義務勞務，並依刑法第93條第1 項
    第2 款之規定，應於緩刑期間付保護管束，期能使被告於義
    務勞務過程及保護管束期間，確切明瞭其行為所造成之損害
    ，並培養正確法治觀念。至於被告究應向何政府機關、政府
    機構、行政法人、社區或其他符合公益目的之機構或團體提
    供義務勞務，屬執行之問題，應由執行檢察官斟酌全案情節
    及各政府機關、政府機構、行政法人、社區或其他符合公益
    目的之機構或團體之需求，妥為指定，併予敘明。
據上論斷，應依刑事訴訟法第273 條之1第1項、第299條第1項前
段，刑法第325條第3項、第1項、第25條第2項、第20條、第41條
第1項前段、第74條第1項第1款、第2項第5款、第93條第1項第2
款，判決如主文。
本件經檢察官丙○○到庭執行職務。
中    華    民    國    98    年    11    月    30    日
                  刑事第四庭  法  官  潘曉玫
以上正本證明與原本無異。
如不服本判決應於收受判決後10日內向本院提出上訴書狀，並應
敘述具體理由；其未敘述上訴理由者，應於上訴期間屆滿後20日
內向本院補提理由書（均須按他造當事人之人數附繕本）「切勿
逕送上級法院」。
告訴人或被害人對於判決如有不服具備理由請求檢察官上訴者，
其上訴期間之計算係以檢察官收受判決正本之日期為準。
                              書記官  張齡方
中    華    民    國    98    年    11    月    30    日
附錄本案論罪科刑法條全文：
中華民國刑法第325條
意圖為自己或第三人不法之所有，而搶奪他人之動產者，處6月
以上5年以下有期徒刑。
因而致人於死者，處無期徒刑或7年以上有期徒刑，致重傷者，
處3年以上10年以下有期徒刑。
第 1 項之未遂犯罰之。


司法院資訊處製作；財團法人民間司法改革基金會備份。
